臺灣雲林地方法院民事判決　　　　　　　　　　　　　　　九十一年度親字第一七號
　　原　　　告　己○○
　　被　　　告　丁○○
　　　　　　　　丙○○
　　　　　　　　戊○○
　　　　　　　　乙○○
右當事人間請求確認親子關係存在事件，本院判決如左：
    主      文
確認原告己○○與被告丁○○（民國○○○年○月○○○日生）、丙○○（民國○○○年○月○○日生）、戊○○（民國○○○年○月○○○日生）、乙○○（民國○○○年○月○○○日生）之父子、父女關係存在。
訴訟費用由被告負擔。
    事      實
甲、原告方面：
  一、聲明：如主文所示。
  二、陳述：
  （一）被告甲○○（ANONG    PROMPRASERT，民國○○○年○月○日生、護照號碼
        ＮＯ八三四五三）為泰國籍女子，於民國（下同）七十七年初，從泰國來台
        旅遊，滯留未歸，並與原告相識同居後，生下被告丁○○（七十八年三月二
        十三日生）、丙○○（七十九年四月十一日生）、戊○○（八十一年二月二
        十五日生）、乙○○（八十五年十月二十五日生）四名子女，出生至今均由
        原告撫育。四名子女雖有出生證明，卻因原告與被告沒有婚姻關係，且原告
        識字不多，不知如何處理，四名子女至今沒有取得戶籍身分。
  （二）原告確為被告丁○○、丙○○、戊○○、乙○○之生父，有法務部調查局九
        十一年七月三日調科四字第０九一二三０四九七八０號鑑定書可證。
  （三）親子關係是否存在，對於第三人之權利義務有所影響者，自應准許第三人提
        起確認親子關係存在之訴，以除去其私法上地位不安之狀態，不因關係子女
        之母或推定之父是否曾提起否認之訴而受影響，否則民法第一千零六十三條
        只規定該子女或受推定之父，得提起否認之訴，而不允許真正之生父提起否
        認之訴。故若仍不許該子女之生父提起確認之訴，使該子女之身分錯誤之狀
        態得加以確認更正，則該子女私法上地位不安之狀態，將因其生母及推定之
        父，怠於提起否認之訴，而陷於永遠之不真實。又所謂即受確認判決之法律
        利益，係指法律關係之存否不明確，原告主觀上認其在法律上地位有不妥之
        狀態存在，且此種不妥之狀態，能以確認判決將之除去而言，最高法院五十
        二年台上字第一二四０號判例可資參照。
  （四）是原告與被告關於私法上之身分關係上並非明確，而有不妥之狀態存在，且
        此種不妥之狀態，得以確認判決除去，應認原告有即受確認判決之法律利益
        。
  三、證據：提出出生證明書四份、戶籍謄本一份、法務部調查局鑑定書等為證。
乙、被告方面：被告五人於言詞辯論期日均未到庭，惟依據被告丙○○、戊○○、乙○○、甲○○等四人於準備程序中，提出聲明陳述如左：
  一、聲明：均同意原告之請求。
  二、陳述：
  （一）被告甲○○部分：
        被告甲○○是來台灣才認識原告的，後來就沒有回去了，來臺灣的時候有去
        報戶口，四湖戶政事務所說沒有辦法辦理，泰國方面有寄來單身證明，但還
        是沒有辦法辦理，說要被告甲○○的小孩去抽血，如果抽血可符合的話，就
        可以辦理戶口登記，只希望四名小孩可以有戶口就好。
  （二）被告丙○○部分：
        被告丙○○自幼由原告扶養，現在十三歲，就讀飛沙國中一年級，現在尚無
        身分證，生活上沒有什麼困擾，原告確實是被告丙○○的父親。
  （三）被告戊○○部分：
        被告戊○○自幼由原告扶養，現在十歲，就讀飛沙國小五年級，原告是被告
        戊○○的父親。
  （四）被告乙○○部分：
        被告乙○○自幼由原告扶養，現在六歲，就讀幼稚園，原告是被告乙○○的
        父親。
  三、證據：提出被告甲○○泰國身分證影本、出境登記表影本、護照影本、我國停
      留許可證影本等為證。
 　　理　　　由
一、程序方面：
（一）本件被告五人經合法通知，均未於言詞辯論期日到場，核無民事訴訟法第三百
      八十六條所列各款情形，爰依原告之聲請，由其一造辯論而為判決。
（二）現行民事訴訟法中親子關係事件之規定，雖未定有確認親子關係訴訟之類型，
      但親子關係存否，不僅涉及相關當事人身份關係之確定，同時對於親權、扶養
      、法定代理、繼承等法律關係之成立或存在與否，皆產生重要之關連。是以親
      子關係存在與否之確定，所牽涉者並非僅係單純之法律事實，同時本類訴訟之
      標的即為身份上法律關係存否之確認，因而向來學說及實務上之見解皆承認親
      子間身份關係可以作為確認訴訟之標的。又按確認法律關係之訴，非原告有即
      受確認判決之法律上利益者，不得提起之，民事訴訟法第二百四十七條第一項
      定有明文。而所謂即受確認判決之法律上利益，係指因法律關係之存否不明確
      ，致原告在私法上之地位有受侵害之危險，而此項危險得以對於被告之確認判
      決除去之者而言，最高法院四十二年台上字第一０三一號著有判例。本件被告
      丁○○、丙○○、戊○○、乙○○至今沒有申報戶口，也沒有身分證統一編號
      ，四名子女之生父究竟為何人？在戶政機關或任何政府主管單位，均無登記，
      原告對此不確定之親子關係，自有提起確認訴訟，以判決確定親子關係之必要
      ，自有確認利益。
（三）被告甲○○為被告丁○○、丙○○、戊○○、乙○○之生母，有出生證明上記
      載可證（此母女、母子關係並非訴訟標的，亦未經提起訴訟確認，尚無終局確
      定效力）。被告甲○○對於自己四名子女之生父何人，自有確認之必要。原告
      將甲○○並列為被告，以訴訟除去與孩子生母之間法律關係不明確之危險，自
      有確認利益。被告甲○○於本件確認訴訟，亦具有當事人適格。
二、原告主張其為被告丁○○、丙○○、戊○○、乙○○生父之事實，業經法務部調
    查局進行血緣鑑定，鑑定結果認依據遺傳法則，被告之血型、各項DNA型別與原
    告之各項相對應型均無矛盾，經計算四人與原告父子、父女關係存在機率高達百
    分之九十九點九九以上，此有法務部調查局九十一年七月三日調科肆字第０九一
    二三０四九七八０號函在卷可稽。而兩造對於原告自幼撫育被告丁○○、丙○○
    、戊○○、乙○○四名子女之事實，均不爭執；而子女出生證明上之生父記載為
    原告，生母記載為被告甲○○，而被告甲○○在台無親人，不懂中國字，不會說
    國語，只會說台語，在台生活期間均無工作，顯然自七十七年以來，均是由原告
    照顧被告五人生活，因此原告撫育子女之事實，堪信為真實。
三、原告與被告甲○○，至今仍未結婚，有原告戶籍謄本配偶欄空白可證。按非婚生
    子女經生父認領者，視為婚生子女，其經生父撫育者，視為認領，民法第一千零
    六十五條第一項有明文規定。是被告丁○○、丙○○、戊○○、乙○○雖是原告
    之非婚生子女，但經生父即原告撫育，視為認領。從而，原告訴請確認與被告丁○○、丙○○、戊○○、乙○○間父子、父女關係存在，核屬有理，應予准許。
四、結論：本件原告之訴為有理由，依民事訴訟法第三百八十五條第一項前段第七十
    八條判決如主文。
中　　　華　　　民　　　國　　九十一　　年　　　十　　　月　　三十  　　日
　　　　　　　　　　　　　　臺灣雲林地方法院民事第二庭
~B審判長法官　陳宏卿
~B法　　　官　林秋火
~B法　　　官　葉明松
右為正本係照原本作成。
如對本判決上訴，應於判決送達後二十日內向本院提出上訴狀。（須附繕本）
中　　　華　　　民　　　國　　九十一　　年　　十　　　月　　　三十　　　日
~B法院書記官　馮善詮
